【裁判字號】    90,易,208
【裁判日期】    900710
【裁判案由】    竊佔
【裁判全文】
臺灣苗栗地方法院刑事判決                            九十年度易字第二八號
    公  訴  人  臺灣苗栗地方法院檢察署檢察官
    被      告  甲○○
右列被告因竊佔案件，經檢察官提起公訴（九十年度偵字第九五三號），本院判決如
左：
    主  文
甲○○意圖為自己不法之利益，而竊佔他人之不動產，處拘役參拾日，如易科罰金，
以參佰元折算壹日。
    事  實
一、甲○○意圖為自己不法之利益，於民國九十年一月十三日上午十一時四十五分許
    ，對乙○○於九十年一月九日，由法院拍賣向甲○○買受並已點交之苗栗縣竹南
    鎮○○段第二四九之五地號（以下簡稱第二四九之五地號）土地加以竊佔，並在
    其上種植地瓜約二十平方公尺，為乙○○發現報警當場查獲。
二、案經乙○○訴由苗栗縣警察局竹南分局報請臺灣苗栗地方法院檢察署檢察官偵查
    起訴。
    理  由
一、訊據被告甲○○坦承於右揭時地種植地瓜，核與告訴人乙○○指述之情節相符，
    並有第二四九之五地號土地登記謄本、土地所有權狀、被告所竊佔之照片四幀在
    卷足憑，惟被告矢口否認有竊佔之犯意，辯稱：伊已經在該地種植植物五十餘年
    了，且是依照以前有跟第二四九之五土地其他共有人有分管協議，而所種植地瓜
    的地方原是伊哥哥在耕種，後因伊哥哥死亡，故由伊耕種，告訴人經由法院拍賣
    取得二四九之五地號之土地只有六十分之三之持分，故只有十五點三五平方公尺
    ，而告訴人所蓋之房子已經不止這個面積，故伊沒有竊佔告訴人之土地云云。經
    查：
    (一)被告原擁有第二四九之五地號應有部分六十分之三之所有權，惟業經本院查封
      拍賣，由告訴人乙○○得標買受，於九十年一月九日完成點交之事實，業據被
      告供述無誤，並有本院之不動產權利移轉證書、接管切結書在卷可稽（按接管
      切結書雖註明「除六三一建號後二平方公尺以外」其餘全部點交，惟此未點交
      部分核與本件被告所種植地瓜之土地無涉，業據被告及告訴人陳述無訛，故與
      本案無關），故即令被告曾在該地種植植物五十餘年，並與第二四九之五地號
      其他共有人有分管契約為真實，亦因被告已喪失其應有部分之所有權，而無繼
      續佔用該土地之權源。
    (二)被告雖稱種植地瓜的地方原是其哥哥在耕種，後因其哥哥死亡，故由其耕種，
      惟查告訴人於本院審理時表示於得標買受後，曾口頭上與其他部分共有人協議
      分管土地，但並不是與全部共有人均有達成協議，核與第二四九之五地號另一
      共有人林孝德所證述我繼承後也沒有任何分管契約，只是在我父親留給我的土
      地上繼續耕種之詞相符，足證第二四九地號土地並無經所有共有人同意之分管
      契約無誤，且被告亦自承並無與第二四九地號之五土地所有人有任何租賃契約
      存在，則被告自無任何合法之權源得在該土地上繼續耕種，故被告所辯是因其
      哥哥死亡後繼續耕種云云，顯不足採。
    (三)被告雖辯稱告訴人經由法院拍賣取得第二四九之五地號之土地只有六十分之三
      之持分，故只有十五點三五平方公尺，而告訴人所蓋之房子已經不止這個面積
      ，故未竊佔到告訴人之土地，惟按「各共有人，按其應有部分，對於共有物之
      全部，有使用收益之權。」，民法第八百十八條定有明文，故告訴人雖僅對第
      二四九之五地號擁有應有部分六十分之三之所有權，惟告訴人仍得對共有物之
      全部，有使用收益之權，故被告上揭所辯，亦不足採。
    (四)綜上所述，被告上揭所辯均不足採，本件被告確有竊佔之行為事證明確，其犯
      行洵堪認定。
二、查被告未經所有權人同意，意圖為自己不法之利益，而竊佔他人之土地種植地瓜
    ，核其所為係犯刑法第三百二十條第二項之竊佔罪。爰審酌被告犯罪之方法、犯
    罪所生之損害非重，於經法院拍賣土地點交後仍圖繼續佔用土地等一切情狀，量
    處如主文所示之刑，並諭知易科罰金之折算標準。
據上論斷，應依刑事訴訟法第二百九十九條第一項前段，刑法第三百二十條第二項、
、第一項、第四十一條第一項、罰金罰鍰提高標準條例第一條前段、第二條，判決如
主文。
本案經檢察官陳佞如到庭執行職務。
中      華      民      國    九十      年      七      月      十      日
                                臺灣苗栗地方法院刑事第二庭
                                        法  官  黃  建  都
右正本證明與原本無異
如不服本判決，應於判決送達後十日內向本院提出上訴狀（應附繕本），上訴於臺灣
高等法院臺中分院。
                                        書記官  黃  士  益
中      華      民      國    九十      年      七      月     十一     日
附錄本案論罪科刑法條全文：
刑法第三百二十條
意圖為自己或第三人不法之所有，而竊取他人之動產者，為竊盜罪，處五年以下有期
徒刑、拘役或五百元以下罰金。
意圖為自己或第三人不法之利益，而竊佔他人之不動產者，依前項之規定處斷。
前二項之未遂犯罰之。


司法院資訊處製作；財團法人民間司法改革基金會備份。
